【裁判字號】    97,台上,5403
【裁判日期】    971030
【裁判案由】    偽造貨幣
【裁判全文】
最高法院刑事判決            九十七年度台上字第五四○三號
上  訴  人  甲○○
選任辯護人  陳鎮律師
上列上訴人因偽造貨幣案件，不服台灣高等法院台中分院中華民
國九十四年十一月二日第二審判決（九十四年度上訴字第一四四
四號，起訴案號：台灣苗栗地方法院檢察署九十三年度偵字第二
八三二號），提起上訴，本院判決如下：
    主 文
原判決撤銷，發回台灣高等法院台中分院。
    理  由
本件原判決認定：上訴人甲○○意圖供行使之用，先於不詳時地
，明知偽造之新版新台幣一千元紙幣計八張（即偽鈔編號ＡＬ五
六五六四六ＷＧ共五張、編號ＪＫ一七五○三○ＵＤ共三張），
竟予以收集後，於民國九十二年六月二十日傍晚，與方天芬（綽
號「小芬」）、劉佳欣及施朝陽共四人，在苗栗縣竹南鎮○○路
四三二巷十二號方天芬之住處聚會聊天，席間上訴人自其皮夾中
取出前開所收集之偽造千元紙幣八張，向在場之人炫耀，輪流觀
看。劉佳欣因失業在家，經濟困難，竟意圖供行使之用，而向上
訴人表示欲收集此等偽鈔伺機使用，上訴人乃基於供行使之用之
意圖，交付上開偽鈔八張予劉佳欣。劉佳欣遂將該偽鈔收藏在隨
身攜帶之紅色皮包夾層，伺機使用（劉佳欣收集偽造貨幣部分，
業經第一審另案判刑確定）。嗣劉佳欣於翌日晚間為警查獲持有
海洛因，經警帶回苗栗縣警察局竹南分局竹南派出所（下稱竹南
派出所）詢問時，將上開偽鈔棄置於派出所茶几下，而為警當場
查獲等情。因而維持第一審論處上訴人意圖供行使之用，而交付
偽造之通用紙幣（累犯）罪刑，駁回上訴人在第二審之上訴，固
非無見。
惟查：(一)、當事人、代理人、辯護人或輔佐人在審判期日前，或
審判期日，聲請調查之證據，如與本案之待證事實無關緊要，依
刑事訴訟法第一百六十三條之二第一項規定，事實審法院固可裁
定駁回，毋庸為無益之調查；惟該項證據若於證明事實確有重要
關係，復無同法條第二項所規定不必要之情形，自應依法予以調
查，否則即有應於審判期日調查之證據未予調查之違法。上訴人
在原審以「證人劉佳欣案發當日即九十二年六月二十一日為竹南
分局查獲係（系）爭偽鈔，曾於警局撥打電話給相關證人陳永寰
，然當晚係陳永寰接獲劉佳欣之電話，亦速皆（偕）同另案外人
羅嘉龍，前往竹南分局關切，並了解案發原由始末，然被告（上
訴人，下同）亦由案外人羅嘉龍電話告知劉佳欣因身懷偽鈔，為
警查獲，且被告為了解其中過程，也問明案外人羅嘉龍，劉佳欣
所（被）查獲係（系）爭偽鈔之來源，且案外人羅嘉龍說劉佳欣
告訴他們錢是小芬給她的，現在不知要如何向警方說云云……，
換言之，倘係（系）爭偽鈔果真是被告所交付，劉佳欣當可告知
陳永寰及羅嘉龍，該偽鈔是被告所交付保管，但為何當日卻隻字
未提起和被告任何相關事由，卻又待事後搜索方天芬住所，且於
警詢自白共同為求規避刑責，捏造不實之陳述而構陷被告」等情
為由，聲請「傳喚案外人羅嘉龍到庭詰問始末，以證明被告所言
屬實」（見原審卷第五二頁、第六四頁）。茍如上訴人前揭所述
，羅嘉龍於劉佳欣為警查獲當晚，確曾前往竹南派出所探視並詢
問劉佳欣涉案情節，則上訴人以羅嘉龍為證據方法（即彈劾證據
），請求原審予以傳喚調查，於其利益即有重大關係，且與判斷
劉佳欣在審判中證言之憑信性及認定其持有前揭偽鈔係由何人交
付之犯罪事實，亦屬攸關，此部分之實情為何？尚非已臻明瞭，
客觀上實難謂無調查之必要。原審未進一步詳加究明，即認此部
分事實已明，無再傳喚羅嘉龍到場調查之必要云云，自有調查未
盡之違誤。(二)、上訴人在原審以劉佳欣在第一審時雖指稱前揭偽
鈔，係上訴人在苗栗縣竹南鎮○○路四三二巷十二號施朝陽住處
（原判決認上址亦為方天芬住處）交付予劉佳欣，但劉佳欣另又
證稱當日她與上訴人至竹南鎮○○路方天芬住處，她本在車內等
候，是上訴人上樓後不久，才又叫她上去，當時便看見偽鈔放在
桌上，因此不知偽鈔是誰的等語，足見劉佳欣所稱係上訴人在前
揭施朝陽住處內將上開偽鈔交付予其持有，並非事實，因而聲請
傳喚施朝陽（見原審卷第六至七頁、第五二頁、第六五頁）。原
審亦認此部分有調查之必要，而依上訴人之聲請傳喚施朝陽，及
依職權傳喚方天芬，但審判長在該院刑事案件審理單之「傳喚」
欄內，係記載「證人：施朝陽→竹南鎮○○里○○路432 巷12號
」、「證人方天芬住和平鄉○○村○○路○ 段松東路巷42號居竹
南鎮○○里○○路522 號4F〉均送達」（見原審卷第五五頁），
惟施朝陽及方天芬之送達證書所載送達地址則均為「竹南鎮○○
里○○路522 號4 樓」，致未獲會晤本人而改寄存於竹南派出所
以為送達（見原審卷第六十至六一頁），施朝陽、方天芬亦終未
到場。是原審就證人施朝陽、方天芬之傳喚通知，既未依審判長
之批示地址送達，其程序已有瑕疵，原審未再依上開應送達之地
址以為傳喚，遽行審結，同有調查未盡之違誤。上訴意旨指摘原
判決不當，非無理由，應認有發回更審之原因。
據上論結，應依刑事訴訟法第三百九十七條、第四百零一條，判
決如主文。
中    華    民    國  九十七  年    十    月   三十   日
                      最高法院刑事第七庭
                          審判長法官  陳  世  雄
                                法官  魏  新  和
                                法官  吳  信  銘
                                法官  徐  文  亮
                                法官  韓  金  秀
      本件正本證明與原本無異
                                      書  記  官
中    華    民    國  九十七  年   十一   月    四    日
                                                      Ｅ


司法院資訊處製作；財團法人民間司法改革基金會備份。
